臺灣桃園地方法院刑事判決　　　　　　　　　　　　　九十二年度訴緝字第三一號
　　公　訴　人　臺灣桃園地方法院檢察署檢察官
　　被　　　告　丙○○
　　選任辯護人　賴彌鼎律師
　　　　　　　　林宗竭律師
右列被告因違反稅捐稽徵法等案件，經檢察官提起公訴（九十一年度偵字第二七○九
號），本院判決如左：
    主  文
丙○○無罪。
    理  由
一、公訴意旨略以：被告丙○○及案外人丁○○（業經本院九十一年度訴字第四九○
    號判決無罪確定）於民國八十五年間，分別係位於桃園縣龜山鄉○○路○段二百
    三十八號一樓「松鶴西餐廳」及二百四十號「五福飲酒店」之前後任負責人。二
    人明知告訴人己○○僅於八十五年十、十一月間，在上址「五福飲酒店」公司任
    職且每月薪資為新台幣（下同）二萬五千元，二人竟於八十六年初，在上址公司
    內，與所僱請之會計甲○○共同基於犯意之聯絡，偽造告訴人自八十五年一月至
    七月在「松鶴西餐廳」、同年四月至九月及十月至十二月在「五福飲酒店」任職
    ，分別請領七萬元、二十八萬元及十萬元（合計四十五萬元）工資表之會計憑證
    ，且據以製作各類所得扣繳暨免扣繳憑單三紙，持以向財政部臺灣省北區國稅局
    桃園縣分局（下稱國稅局桃園分局）提出申報，致告訴人被課徵一萬六千八百元
    之所得稅，足以生損害於告訴人己○○及稅捐稽徵機關對於稅捐稽徵之正確性。
    因認被告涉犯商業會計法第七十一條第一款製作不實會計憑證及刑法第二百十六
    條、第二百十五條行使業務上文書登載不實罪嫌等語。
二、按犯罪事實應依證據認定之，無證據不得認定其犯罪事實；不能證明被告犯罪者
    ，應諭知無罪之判決，刑事訴訟法第一百五十四條第二項、第三百零一條第一項
    分別定有明文。次按認定被告有罪之事實，應憑證據，如未能發現相當之證據，
    或證據不足以證明，自不能以推測或擬制之方法，以為裁判之基礎；且認定犯罪
    事實所憑之證據，其為訴訟上之證明，須達於通常一般人均不致有所懷疑，而得
    確信其為真實之程度者，始得據為有罪之認定，倘其證明尚未達到此一程度而有
    合理之懷疑存在時，尚難為有罪之認定基礎；苟積極證據不足以為不利於被告事
    實之認定，即應為有利於被告之認定，更不必有何有利之證據（最高法院三十年
    上字第八一六號、四十年台上字第八六號、七十六年台上字第四九八六號判例參
    照）。
三、公訴人認被告丙○○涉有右揭犯行，係以告訴人己○○之指訴及證人丁○○、甲○○、乙○○之證述與告訴人提出之各類所得扣繳暨免扣繳憑單三紙為其所憑。
    惟訊據被告則堅決否認前揭犯行，辯稱：伊係於八十五年八月間向前手丁○○頂
    讓上開「松鶴西餐廳」及「五福飲酒店」，而同年十月前報稅事宜，均係由前手
    丁○○負責，伊僅申報告訴人己○○於同年十月至十二月在「五福飲酒店」之薪
    資，且己○○任職於「五福飲酒店」期間之薪資，不止每月二萬五千元，尚有檯
    費、全勤及分紅獎金等，平均每月所得顯逾二萬五千元，又因「五福飲酒店」於
    八十六年七、八月間因發生火災，致告訴人任職之相關資料均已滅失，從而告訴
    人雖係於「五福飲酒店」任職逾二月，但伊無法提出證明，然伊實無製作不實之
    會計憑證及行使業務上文書登載不實罪等語。
四、經查：
    （一）位於桃園縣龜山鄉○○路○段二百三十八號一樓「松鶴西餐廳」登記名稱
          為「松青西餐廳」，而同路段二百四十號之「五福飲酒店」則並無營利事
          業登記資料，該二廳、店於八十五年間之負責人先後為丁○○、被告，且
          均於八十五年間分別以前開負責人具名向國稅局桃園分局提出營利事業所
          得稅結算書，其中薪資部分並以告訴人於八十五年一月至七月及同年四月
          至九月、十月至十二月分別任職於「松鶴西餐廳」及「五福飲酒店」，而
          申報告訴人於前開期間各領得七萬元、二十八萬元及十萬元，合計四十五
          萬元薪資之事實，業據被告及證人丁○○到庭陳述屬實，且有桃園縣政府
          九十年七月三日九十府建登字第一二五六八二號函附「松青西餐廳」營利
          事業登記抄本一份（見臺灣桃園地方法院檢察署九十年度他字第一一六六
          號卷第二五、二六頁）及各類所得扣繳暨免扣繳憑單三紙（見前卷第五至
          七頁）在卷可稽，堪信為真實。
    （二）又前開二廳、店之負責人原為丁○○，於八十五年八月間頂讓給被告一節
          ，業據被告供述在卷，且經證人丁○○及「松鶴西餐廳」、「五福飲酒店
          」之會計甲○○、乙○○到庭結證屬實，並有桃園縣政府九十一年八月十
          四日府建登字第○九一○一六五九一一號附「松鶴西餐廳」營利事業登記
          抄本五份在卷可稽（見本院九十一年度訴字第四九○號影印卷第六一至六
          六頁），自為真實。而告訴人指訴其僅於八十五年十、十一月份在前開二
          廳店其中一家任職服務生二月（告訴人於偵查時指稱係在松鶴西餐廳工作
          、詳前偵查卷第三頁背面、第三六頁背面，惟於本院審理時陳述不知其工
          作之所在登記為何名稱、見本院卷一第一○四、一○五頁），所得僅五萬
          元，但該年度遭申報其於「松鶴西餐廳」（八十五年一月至七月、同年四
          月至九月）、「五福飲酒店」（八十五年十月至十二月）所得薪資共計四
          十五萬元，是告訴人於前開期間究竟係在「松鶴西餐廳」抑或「五福飲酒
          店」工作，則為本訴首應究明之點。
    （三）「松鶴西餐廳」與「五福飲酒店」雖無共同進入口，但係互通，且共用相
          同機房，前者為ＫＴＶ，後者則為酒店，有小姐坐檯陪酒等情，業據被告
          供述在卷，且經證人丁○○、甲○○到庭證述屬實（詳本院卷二第二七、
          二九頁），可信為真實。而告訴人亦陳稱：「松鶴西餐廳」與「五福飲酒
          店」均為唱歌的，一邊比較貴，一邊比較便宜，我在比較貴的那邊工作等
          語（本院卷一第一○六頁），以常情而言，有小姐坐檯陪酒之ＫＴＶ所需
          之消費，自應較單純唱歌之ＫＴＶ為高，是以告訴人前開陳述得知，告訴
          人任職服務生之所在，應為「五福飲酒店」。而證人甲○○復證述告訴人
          係「五福飲酒店」聘僱（本院卷二第二二頁），另參酌告訴人稱於八十五
          年十、十一月在前開二廳、店其中一家曾任職服務生，已如前述，而告訴
          人提出之各類所得扣繳暨免扣繳憑單三紙（見前署九十年度他字第一一六
          六號卷第五至七頁），其中確有五福飲酒店申報告訴人於八十五年十月至
          十二月薪資所得之情節觀之，足認告訴人應係任職「五福飲酒店」無疑。
    （四）而「松鶴西餐廳」與「五福飲酒店」雖係於八十五年八月間由丁○○頂讓
          予被告，前已述及，惟被告辯稱：因「五福飲酒店」當時尚有帳目未清，
          故伊雖八月接手，但「五福飲酒店」部分，丁○○做到九月底才交給伊等
          語（本院卷二第八七頁），是「五福飲酒店」究竟是否確為同年九月底始
          由被告負責經營，涉及被告是否虛報告訴人於八十五年八、九月份之薪資
          ，亦應查明。據證人甲○○到庭結證稱：當時因為更換負責人時，國稅局
          要求公司要把之前之帳目作清楚，故將更換負責人前之扣繳憑單先做好等
          語（本院卷二第二三頁），而由本院調閱之前開二廳、店於八十五年度營
          利事業所得稅結算申報書資料得知，「松鶴西餐廳」於八十五年一月至七
          月之營利事業所得稅結算申報書是以丁○○名義在同年九月十日提出（見
          本院卷二第四八頁），同餐廳八十五年八月至十二月之營利事業所得稅結
          算申報書則係以被告之名義提出（見本院卷二第五四頁）；另「五福飲酒
          店」於同年四月至九月之營利事業所得稅結算申報書是以丁○○名義在同
          年十月二十九日提出（見本院卷二第五九頁），而同店八十五年十月至十
          二月之營利事業所得稅結算申報書則係以被告名義提出（見外放之國稅局
          桃園分局公文封內之證物），此有前開申報書四份在卷可稽。前述「松鶴
          西餐廳」及「五福飲酒店」申報營利事業所有稅之時間及具名之負責人，
          均與被告前開辯稱相符，足認「松鶴西餐廳」及「五福飲酒店」就員工薪
          資所得，確係分別自八十五年八月及同年十月起，始由被告負責申報。
    （五）準此，告訴人指訴其於八十五年一月至七月及同年四月至九月分別遭「松
          鶴西餐廳」及「五福飲酒店」虛報薪資七萬及二十八萬元一節（見前署九
          十年度他字第一一六六號卷第五、七頁之各類所得扣繳暨免扣繳憑單），
          核與被告無涉，從而公訴人指稱被告涉及此部分製作不實會計憑證及行使
          業務上文書登載不實罪嫌，自屬無據。
五、職是，被告所涉虛報告訴人薪資部分，僅限於「五福飲酒店」申報告訴人於八十
    五年十月至十二月所得薪資十萬元之範圍，而告訴人復陳明伊任職服務生之期間
    為同年十月至十一月，所得僅五萬元，是被告是否有虛報告訴人於八十五年十二
    月份之五萬元薪資，則為本案末應探究之處。查告訴人雖陳稱：伊於「五福飲酒
    店」擔任服務生之職，負責打掃包廂及帶客人去包廂，每月所得二萬五千元等語
    （見本院卷一第一○五頁）；惟被告則認告訴人係於八十五年十月至十二月在「
    五福飲酒店」擔任陪酒小姐，每月所得不止二萬五千元。是告訴人究竟在「五福
    飲酒店」任職多久？每月薪資是否僅有二萬五千元？則攸關被告是否有公訴人所
    指之犯行。經查：
    （一）本件告訴人指稱伊遭虛報之薪資為八十五年一至九月及同年十二月，已如
          前述，惟告訴人遲至九十年五月三十日始至桃園地方法院檢察署按鈴申告
          ，此有該署點名單、申告案件受理單及九十年五月三十日訊問筆錄各一份
          在卷可稽（見該署九十年度他字第一一六六號卷第一至四頁），告訴人就
          此雖陳稱因未收到扣繳憑單之故等語（見本院卷一第一○六頁背面），縱
          令屬實，告訴人申告之時間，距其工作之時點，已相距四年餘，記憶是否
          已因時間之久隔，而有出入，尚有疑問。而被告復供明：員工之相關資料
          ，業於八十六年七、八月因失火而不復存在（本院卷一第二七○頁），而
          證人甲○○亦證述確實於前開時間曾發生火災等語（本院卷二第八五頁）
          ，是難僅以被告無法提出告訴人任職期間之相關資料，遽認告訴人單方指
          訴伊於八十五年十月至十二月在「五福飲酒店」任職等語屬實。
    （二）另證人甲○○於本院證述：告訴人指月薪為二萬五千元，應係指底薪，尚
          有客人給的小費、檯費、全勤獎金等，而會計係依照員工實際領取之金額
          核算等語（本院卷一第一九五頁）；另證人乙○○亦證述：小姐的薪資約
          三到四萬元，如加上檯費及其他獎金，可以領到十幾萬等語（見本院卷二
          第八一頁），是告訴人是否每月僅領取二萬五千元，已有可疑。另參酌松
          鶴ＫＴＶ（即為五福飲酒店，因被告供述：八十六年七、八月間發生火災
          後，五福飲酒店尚在繼續營業等語，且松鶴西餐廳原僅為ＫＴＶ，前已敘
          及，是於後述查獲日期尚在營業者，應為五福飲酒店，見本院卷一第二二
          ○頁）於八十七年二月十八日為警查獲該酒店有女子違規坐檯之情事，被
          告因此遭本院八十七年度易字第二四一六號判決處有期徒刑三月確定，業
          經本院調取前卷（包括偵卷及併案卷）核閱屬實。而該案查獲之坐檯小姐
          張淑卿、陳美蘭均證述：渠二人工作性質為服務生，替客人倒酒、清理桌
          面等，月薪為三萬五千元，另有客人給的小費等語（詳前署八十七年度偵
          字第四○八九號卷第八、一二頁）。而該案查獲時點雖距告訴人任職時間
          已有年餘，但「五福飲酒店」既屬有小姐坐檯之性質，且負責人均為被告
          ，則該店經營方式，自不會因時間相隔年餘而有所改變，而告訴人之工作
          性質既與前開查獲之小姐相似，則其所得之薪資應不致相差甚多。另本院
          傳訊之證人戊○○雖證述：伊於八十五年間在松鶴西餐廳工作時，所得薪
          資每月為二萬多等語（詳本院卷一第二一三頁），惟戊○○係任職於「松
          鶴西餐廳」擔任放卡帶之工作（見本院卷一第二一四頁），故其職務與告
          訴人不同，自難相互比擬；另證人林佳瑛雖證述：伊曾八十五年間任職「
          松鶴西餐廳」，該年度公司內有很多人遭虛報等語（本院卷一第二五八頁
          ），惟此是否發生在被告接手擔任負責人後，尚有疑問，蓋由前述，本件
          告訴人遭虛報薪資之事實，係發生在丁○○擔任負責人之期間，故尚難逕
          以前開證言而認被告有虛報告訴人於八十五年十二月份之薪資。
    （三）準此，告訴人是否僅有於八十五年十、十一月份在「五福飲酒店」任職服
          務生，且其任職期間所支領之薪資是否僅五萬元，均有疑問，自無從據此
          而認定被告與證人丁○○、甲○○共犯製作不實會計憑證及行使業務上文
          書登載不實之犯行。又丁○○之部分，業經本院九十一年度訴字第四九○
          號判決無罪確定，此有判決書一份在卷可稽，併此敘明。
六、末查檢察官起訴時，雖認被告因虛報告訴人前開四十五萬元之薪資，故另涉犯稅
    捐稽徵法第四十一條納稅義務人，以詐術逃漏稅捐罪嫌等語。惟經本院查明，若
    前揭二廳、店虛報告訴人薪資屬實，依稅法規定，因虛報金額尚未超過結算時申
    報自行調整增加所得額部分，故無應補稅額及處以罰鍰之情形，此有國稅局桃園
    分局九十二年七月十七日北區國稅桃縣一字第○九二一○七七三二○號函附卷足
    稽（詳本院卷一第一五六頁）。是被告縱令有虛報告訴人前開薪資，但亦未生逃
    漏稅捐之結果，核與前述條文之構成要件有違，故公訴人於本院準備程序時，即
    已表明減縮此部分之罪名，此有本院九十二年九月八日準備程序筆錄在卷可按（
    見本院卷一第二七一頁），是本院不再贅述，併此敘明。
七、綜上所述，公訴人所舉之證據，尚未令本院達到確信被告有罪之程度，依無罪推
    定、罪疑惟輕之原則，自應為有利被告之認定。此外復查無其他積極證據足認被
    告有公訴人所指之犯行，揆諸首揭法條意旨，自應諭知無罪之判決。
據上論斷，應依刑事訴訟法第三百零一條第一項，判決如主文。
本案經檢察官林秀敏到庭執行職務。
中      華      民      國      九十三      年      二    月    十七    日
                    臺灣桃園地方法院刑事第八庭
                                    審判長法  官    林恆吉
                                          法  官    陳彥宏
                                          法  官    吳為平
右正本證明與原本無異。
如不服本判決，應於送達後十日內，向本院提出上訴狀。
                                          書記官    賴朱梅
中      華      民      國      九十三      年     二     月    十八    日
